臺灣基隆地方法院刑事判決
111年度金訴字第277號
公  訴  人  臺灣基隆地方檢察署檢察官
被      告  張雅婕


上列被告因詐欺等案件，經檢察官提起公訴（111年偵字第3142
號），嗣被告於準備程序中就被訴事實為有罪之陳述，本院合議
庭裁定由受命法官獨任進行簡式審判程序，並判決如下：
    主  文
張雅婕犯三人以上共同詐欺取財罪，處有期徒刑壹年。
扣案如附表所示手機壹支（門號0000000000，含SIM卡壹張）沒
收。
    犯罪事實
一、張雅婕基於參與犯罪組織之犯意，自110年10月24日起，透
    過真實姓名及年籍不詳通訊軟體LINE暱稱「劉澤融」之人介
    紹而加入「劉澤融」所屬之3人以上實施詐術為手段、具有
    持續性、牟利性、有結構性之詐欺集團組織，並擔任俗稱之
    「取款車手」之工作，負責領取及轉交詐騙贓款等工作。張
    雅婕明知擔任取款車手之行為分擔將製造資金移動紀錄軌跡
    之斷點，足以掩飾資金來源及去向，仍共同意圖為自己不法
    之所有，基於3人以上詐欺取財及洗錢之犯意聯絡，先由集
    團內真實姓名及年籍不詳之成員，以不詳方式，取得林昌廣所
    有之中華郵政股份有限公司帳號000-00000000000000號帳戶
    （下稱本案帳戶，林昌廣所涉幫助詐欺及幫助洗錢犯行業經
    臺灣苗栗地方檢察署聲請簡易判決處刑）之提款卡及密碼後
    ，再由「劉澤融」指示張雅婕於110年110年10月25日8時40
    分許，至臺北市○○區○○路000號向集團內其他真實姓名及年籍
    不詳之成員拿取上開提款卡，另由集團內真實姓名及年籍不詳
    之成員於「YES借錢網」上張貼貸款之廣告，賴昱慈見及上
    開廣告後，依指示透過LINE與該人聯絡，其遂向賴昱慈佯稱
    ：因信用貸款有問題，需繳交公證費用云云，致賴昱慈陷於
    錯誤，依指示於110年10月25日9時47分許，匯款新臺幣（下
    同）1萬100元至本案帳戶內，再由張雅婕於110年10月25日1
    0時5分許，至臺北市○○區○○路000號即中華郵政股份有限公
    司永吉郵局之自動櫃員機提領現金6萬元（含賴昱慈所匯上
    開款項）後，再依「劉澤融」指示於同日下午，至上開收取
    提款卡處，將提領之款項交付與「劉澤融」所稱「會計」之
    真實姓名及年籍不詳詐欺集團成員收受，以此方式掩飾、隱
    匿該等詐欺所得款項之來源及去向。嗣經賴昱慈察覺有異報
    警處理，並經基隆市警察局刑事警察大隊於110年10月26日1
    7時許，持本院法官核發之搜索票在基隆市○○區○○街000巷0
    號搜索而查獲，並扣得手機壹支（門號0000000000，含SIM
    卡壹張）及遠東商業銀行金融卡1張。
二、案經賴昱慈訴由基隆市警察局移送臺灣基隆地方檢察署檢察
    官偵查起訴。
    理  由
壹、程序部分
一、本件被告所犯者非為死刑、無期徒刑、最輕本刑為3年以上
    有期徒刑之罪或高等法院管轄第一審案件，其於準備程序進
    行中，先就被訴事實為有罪之陳述，經告知其簡式審判程序
    之旨，並聽取公訴人及被告之意見後，本院依刑事訴訟法第
    273條之1第1項之規定，裁定由受命法官獨任以簡式審判程
    序進行本案之審理，且依同法第273條之2規定，簡式審判程
    序之證據調查，不受第159條第1項、第161條之2、第161條
    之3、第163條之1及第164條至第170條規定之限制。
二、按組織犯罪防制條例第12條第1項中段規定：「訊問證人之
    筆錄，以在檢察官或法官面前作成，並經踐行刑事訴訟法所
    定訊問證人之程序者為限，始得採為證據。」被告以外之人
    於警詢時之陳述，依前揭規定，於違反組織犯罪防制條例之
    罪名，絕對不具證據能力，不得採為判決基礎。故本判決下
    述關於被告參與犯罪組織部分所引用之證據，並不包括被告
    以外之人於警詢時之證述，惟該部分之證述，就組織犯罪防
    制條例以外之罪名即刑法第339條之4第1項第2款及洗錢防制
    法第14條第1項部分，仍得作為證據。
貳、實體部分
一、事實認定
　　上開犯罪事實，業據被告於本院準備程序及審理時均坦承不
    諱（見本院卷第62頁、79、80頁），並有證人即告訴人賴昱
    慈於警詢之指訴、本案帳戶之客戶基本資料及客戶歷史交易
    清單各1份、告訴人與真實姓名及年籍不詳之詐欺集團成員
    通訊軟體LINE對話紀錄截圖及貸款廣告截圖各1份、監視器
    畫面影像截圖1張在卷可佐，復有手機壹支（門號000000000
    0，含SIM卡壹張）扣案可證，足認被告之任意性自白核與事
    實相符，並有證據補強，洵堪採為論罪科刑之依據。從而，
    本案事證明確，被告上開犯行洵堪認定，自應依法論科。
二、論罪科刑
  ㈠按組織犯罪防制條例所稱犯罪組織係指3人以上，以實施強暴
    、脅迫、詐術、恐嚇為手段或最重本刑逾5年有期徒刑之刑
    之罪，所組成具有持續性或牟利性之有結構性組織；前項有
    結構性組織，指非為立即實施犯罪而隨意組成，不以具有名
    稱、規約、儀式、固定處所、成員持續參與或分工明確為必
    要，組織犯罪防制條例第2條定有明文。經查：被告張雅婕
    透過真實姓名及年籍不詳通訊軟體LINE暱稱「劉澤融」之人
    介紹而加入「劉澤融」所屬之詐欺集團，並依「劉澤融」指
    示向某詐騙集團成員收取提款卡，再依指示將提領之金額 
    交付「劉澤融」所稱「會計」之人，則本案中除被告外，並
    有「劉澤融」、「交付提款卡之詐騙集團成員」、「會計」
    、對被害人施行詐財犯行之人，足徵本案詐欺犯罪組織，當
    屬3人以上以實施詐術為手段所組成具有持續性或牟利性之
    結構性組織甚明，而構成組織犯罪防制條例第3條第1項後段
    之參與犯罪組織罪。
　㈡次按洗錢防制法所稱「洗錢」行為，依第2條規定，係指：一
    、意圖掩飾或隱匿特定犯罪所得來源，或使他人逃避刑事追
    訴，而移轉或變更特定犯罪所得；二、掩飾或隱匿特定犯罪
    所得之本質、來源、去向、所在、所有權、處分權或其他權
    益者；三、收受、持有或使用他人之特定犯罪所得。並於第
    14條、第15條規定其罰則，俾防範犯罪行為人藉製造資金流
    動軌跡斷點之手段，去化不法利得與犯罪間之聯結。亦即，
    洗錢防制法之立法目的，在於防範及制止因犯第3條所列之
    特定犯罪而取得或變得之財物或財產上利益及其之孳息，藉
    由包含處置（即將特定犯罪所得直接予以移轉或變更）、分
    層化（即以迂迴層轉、化整為零之多層化包裝方式，掩飾或
    隱匿特定犯罪所得）及整合（即收受、持有或使用他人之特
    定犯罪所得，使之回流至正常金融體系，而得以合法利用享
    受）等各階段之洗錢行為，使其形式上轉換成為合法來源，
    以掩飾或切斷特定犯罪所得與犯罪之關聯性，而藉以逃避追
    訴、處罰，最高法院刑事大法庭108年度台上大字第3101號
    裁定同此意旨。查本件詐欺集團成員以犯罪事實欄所載方式
    詐欺告訴人並得款後，層層轉手交付上游詐欺集團成員，其
    作用在於將詐欺集團成員詐欺被害人所取得贓款，透過處置
    或分層化，客觀上得以切斷詐欺所得金流之去向，阻撓國家
    對詐欺犯罪所得之追查，被告擔任車手之工作，主觀上亦具
    有掩飾、隱匿該財產與犯罪之關聯性，以逃避國家追訴、處
    罰之犯罪意思，其所為係屬洗錢防制法第2條第1、2款所稱
    之洗錢行為甚明，應依同法第14條之規定論處。
  ㈢又與被告所涉共同詐欺之詐欺集團成員，至少計有介紹加入
    並指示被告取款之「劉澤融」、「交付提款卡之詐騙集團成
    員」，及向被告收取提領款項之「會計」，為3人以上共同
    對告訴人實行詐騙，是被告本件詐欺集團成員之行為該當刑
    法第339條之4第1項第2款之構成要件。
  ㈣核被告所為，係犯組織犯罪防制條例第3條第1項後段之參與
    犯罪組織、刑法第339條之4第1項第2款之3人以上共同犯詐
    欺取財及洗錢防制法第14條第1項之一般洗錢等罪。又被告
    一行為同時觸犯參與犯罪組織、3人以上共同犯詐欺取財、
    一般洗錢等罪，乃一行為觸犯數罪名之想像競合犯，應依刑
    法第55條規定，從一重之3人以上共同犯詐欺取財罪處斷。
  ㈤按共同實施犯罪行為之人，在合同意思範圍以內，各自分擔
    犯罪行為之一部，相互利用他人之行為，以達其犯罪之目的
    者，即應對於全部所發生之結果，共同負責。又共同正犯之
    成立，祇須具有犯意之聯絡及行為之分擔，既不問犯罪動機
    起於何人，亦不必每一階段犯行，均須參與（最高法院28年
    上字第3110號、34年上字第862號判決同斯旨）。而共同正
    犯之意思聯絡，原不以數人間直接發生者為限，若有間接之
    聯絡者，亦包括在內，如甲分別邀約乙、丙犯罪，雖乙、丙
    間彼此並無直接之聯絡，亦無礙於其為共同正犯之成立。準
    此，行為人參與構成要件行為之實施，並不以參與構成犯罪
    事實之全部或始終參與為必要，即使僅參與構成犯罪事實之
    一部分，或僅參與某一階段之行為，亦足以成立共同正犯。
    經查，本件詐欺集團分工細緻明確，被告雖未自始至終參與
    各階段之犯行，惟其與詐欺集團其他成員既為詐騙告訴人而
    彼此分工，堪認係在合同意思範圍內，各自分擔犯罪行為之
    一部，並相互利用他人之行為，以達犯罪之目的，參諸上開
    說明，被告自應就所參與之犯行，對於全部所發生之結果，
    共同負責。從而，被告與其他詐欺集團成員間（包括撥打詐
    騙電話之人等），就犯罪事實欄所載犯行，均有犯意聯絡及
    行為分擔，應論以共同正犯。
  ㈥依洗錢防制法第16條第2項規定：「犯前2條之罪（即同法第1
    4、15條等罪），在偵查或審判中自白者，減輕其刑。」又
    「犯（組織犯罪防制條例）第3條之罪，偵查及審判中均自
    白者，減輕其刑。」組織犯罪防制條例第8條第1項後段亦有
    明定。次按想像競合犯之處斷刑，本質上係「刑之合併」。
    其所謂從一重處斷，乃將想像競合犯組成之評價上數罪，合
    併為科刑一罪，其所對應之刑罰，亦合併其評價上數罪之數
    法定刑，而為一個處斷刑。易言之，想像競合犯侵害數法益
    者皆成立犯罪，論罪時必須輕、重罪併舉論述，同時宣告所
    犯各罪名，包括各罪有無加重、減免其刑之情形，亦應說明
    論列，量刑時併衡酌輕罪部分量刑事由，評價始為充足，然
    後依刑法第55條前段規定「從一重處斷」，非謂對於其餘各
    罪可置而不論。因此，法院決定處斷刑時，雖以其中最重罪
    名之法定刑，做為裁量之準據，惟於裁量其輕重時，仍應將
    輕罪合併評價在內（最高法院108年度台上字第4405、4408
    號判決意旨）。而被告於本院審理程序中業已坦承全部犯罪
    （見本院卷第62、80頁），核與洗錢防制法第16條第2項規
    定相符，然其於偵查中否認犯行，即與組織犯罪防制條例第
    8條第1項後段所定偵查「及」審判中均自白之要件不合，自
    僅應依洗錢防制法第16條第2項之規定減輕其刑，而被告所
    犯一般洗錢罪雖因與上述各罪具有想像競合犯之裁判一罪關
    係，從一重以3人以上共同犯詐欺取財罪處斷，而並非本案
    處斷之罪，然揆諸前開判決意旨，本院仍應就其所涉洗錢防
    制法減輕其刑之規定加以評價，於量刑併予審酌。　
　㈦爰以行為人之責任為基礎，審酌被告前有幫助詐欺、公共危
    險等前案紀錄，且有如聲請簡易判決處刑書所指公共危險案
    件執行完畢之情形，有臺灣高等法院被告前案紀綠表在卷可
    憑，竟猶不思以正當途徑獲取財物，對本件其所應徵之工作
    係持他人提款卡由他人帳戶取款並轉交真實姓名及年籍均不
    詳之人，顯係擔任車手角色應有不法之認識，仍因貪圖不法
    所得而為本案共同詐欺等犯行，對社會治安造成嚴重影響，
    所為應予非難。惟考量被告已與告訴人達成和解，有本院調
    解筆錄1份在卷可稽（見本院卷第83頁），告訴人亦表示同
    意給予被告自新之機會等語（見本院卷第78頁），衡以其坦
    承犯行，已具悔意，於本院審理中態度尚佳，兼衡其犯罪之
    動機、手段、情節、擔任之犯罪角色及參與程度，暨告訴人
    所受財產損害及被告之家庭、經濟、工作及合於洗錢防制法
    第16條第2項減輕其刑規定等一切情狀，量處如主文所示之
    刑。
四、沒收
 　 扣案如附表所示手機壹支（門號0000000000，含SIM卡壹張
    ），係被告所持有供本件犯罪所用之物，此由該手機中被告
    與詐欺集團成員「劉澤融」之通訊軟體Line對話紀錄自明（
    見他卷第99至102頁），爰依刑法第38條第2項前段規定宣告
    沒收。扣案之遠東銀行金融卡1 張，與本案無關，不予沒收
    。另被告於本案擔任車手工作，尚無確切事證顯示其為詐欺
    集團之主謀，自無可能取得詐得款項，且其於審理中否認取
    得任何報酬（見本院卷第80頁），亦無其他證據足認被告確
    有獲取或分得犯罪所得，爰不宣告沒收犯罪所得。
據上論斷，應依刑事訴訟法第273條之1第1項、第299條第1項前
段，判決如主文。
本案經檢察官李國瑋提起公訴，檢察官陳虹如到庭執行職務。
中　　華　　民　　國　　111 　年　　11　　月　　2 　　日
                  刑事第四庭  法　官　齊  潔
以上正本證明與原本無異。
如不服本判決應於收受送達後20日內向本院提出上訴書狀，並應
敘述具體理由；其未敘述上訴理由者，應於上訴期間屆滿後20日
內向本院補提理由書(均須按他造當事人之人數附繕本)「切勿逕
送上級法院」。
中　　華　　民　　國　　111 　年　　11　　月　　2 　　日
                              書記官  劉珍珍
附錄論罪法條：
組織犯罪防制條例第3條
發起、主持、操縱或指揮犯罪組織者，處 3 年以上 10 年以下
有期徒刑，得併科新臺幣 1 億元以下罰金；參與者，處 6 月以
上 5 年以下有期徒刑，得併科新臺幣 1 千萬元以下罰金。但參
與情節輕微者，得減輕或免除其刑。
具公務員或經選舉產生之公職人員之身分，犯前項之罪者，加重
其刑至二分之一。
犯第 1 項之罪者，應於刑之執行前，令入勞動場所，強制工作
，其期間為 3 年。
前項之強制工作，準用刑法第 90 條第 2 項但書、第 3 項及第
98 條第 2 項、第 3 項規定。
以言語、舉動、文字或其他方法，明示或暗示其為犯罪組織之成
員，或與犯罪組織或其成員有關聯，而要求他人為下列行為之一
者，處 3 年以下有期徒刑，得併科新臺幣 3 百萬元以下罰金：
一、出售財產、商業組織之出資或股份或放棄經營權。
二、配合辦理都市更新重建之處理程序。
三、購買商品或支付勞務報酬。
四、履行債務或接受債務協商之內容。
前項犯罪組織，不以現存者為必要。
以第 5 項之行為，使人行無義務之事或妨害其行使權利者，亦
同。
第 5 項、第 7 項之未遂犯罰之。
中華民國刑法第339條之4
犯第 339 條詐欺罪而有下列情形之一者，處 1 年以上 7 年以
下有期徒刑，得併科 1 百萬元以下罰金：
一、冒用政府機關或公務員名義犯之。
二、三人以上共同犯之。
三、以廣播電視、電子通訊、網際網路或其他媒體等傳播工具，
    對公眾散布而犯之。
前項之未遂犯罰之。
洗錢防制法第14條
有第二條各款所列洗錢行為者，處 7 年以下有期徒刑，併科新
臺幣 5 百萬元以下罰金。
前項之未遂犯罰之。
前二項情形，不得科以超過其特定犯罪所定最重本刑之刑。
附表：
扣案物名稱 廠牌及型號 IMEI碼 門號 手機1支 (含SIM卡1張） iPhone X 000000000000000 0000000000